臺灣高等法院高雄分院刑事判決　　　　96年度上訴字第1709號
上　訴　人
即　被　告　乙○○
選任辯護人　康進益律師
上　訴　人
即　被　告　丁○○
選任辯護人　陳清朗律師
上列上訴人因強盜等案件，不服臺灣高雄地方法院96年度訴字第
1498號中華民國96年7 月24日第一審判決（起訴案號：臺灣高雄
地方法院檢察署96年度偵字第5887號），提起上訴，本院判決如
下：
    主  文
原判決撤銷。
乙○○共同犯攜帶兇器強盜罪，處有期徒刑拾年。扣案之水果刀
壹支沒收。
丁○○共同犯攜帶兇器強盜罪，累犯，處有期徒刑拾年陸月。扣
案之水果刀壹支沒收。
    事  實
一、丁○○於民國94年間因傷害案件，經臺灣高雄地方法院判處
    有期徒刑4 月確定，已於95年4 月17日易科罰金執行完畢。
    仍不知悔改，與乙○○共同意圖為自己不法之所有，並基於
    強盜之犯意聯絡，由乙○○攜帶其所有（在高雄縣鳳山市○○○路與南和街口之東急屋超商所購買）客觀上足供兇器使
    用之水果刀1 支，搭乘丁○○所騎機車俟機作案，於96年2
    月14日22時15分許，在高雄縣鳳山市○○路四巷之紅毛港遷
    村預定地，因該處地點偏僻、住家不多、出入之人甚少，見
    與甲○○同行之顏宏全已經離開，僅甲○○獨自一人留在該
    處，乙○○、丁○○即上前藉故詢問時間，利用甲○○看錶
    回答之際，乙○○即將所攜水果刀架在甲○○脖子上，與丁○○合力將甲○○拖到路旁草叢，對甲○○稱：「要求財」
    ，因甲○○表示沒有錢，乙○○、丁○○為實施強暴手段，
    即共同基於傷害之犯意聯絡，由乙○○持其所攜之水果刀1
    支砍擊甲○○、丁○○則徒手毆打甲○○，使甲○○因而受
    有右肩胛骨開放性骨折及右肩撕裂傷之傷害，以致無法抗拒
    ，聽從渠等命令而陸續將NEC 牌N530型手機1 支（價值約新
    臺幣＜下同＞5,000 元）及勞力士（ROLEX） 牌手錶1 只（
    價值約50,000元）交出。乙○○、丁○○得手後即共乘機車
    逃離現場，乙○○沿途將該支水果刀丟棄在高雄縣鳳山巿五
    甲路四巷台電高分牛寮18號電線桿下，復認該手機並無使用
    價值，乃將之丟棄在高雄縣鳳山巿南華路高速公路涵洞口往
    北邊坡上。因甲○○受傷嚴重被送至國軍高雄總醫院急救（
    至同年月17日始出院，並於同年月15日進行復位併內固定手
    術），警方於同年月15日17時許，獲悉後並俟甲○○手術後
    ，在該院病房內詢問甲○○遭人強盜之經過，乃分別循線查
    獲乙○○、丁○○，並由乙○○帶同員警至各該丟棄地點，
    尋獲該作案用之水果刀1 把（而扣押之）及甲○○遭強盜之
    手機1 支。
二、案經甲○○訴由高雄市政府警察局三民第二分局報告臺灣高
    雄地方法院檢察署檢察官偵查起訴。
    理  由
壹、證據能力部分：
一、被告以外之人，於審判外之言詞或書面陳述，除法律有規定
    者外，不得作為證據；被告以外之人（包括證人、鑑定人、
    告訴人、被害人及共同被告）於檢察事務官、司法警察官或
    司法警察調查中所為之陳述，與審判中不符時，其先前之陳
    述具有較可信之特別情況，且為證明犯罪事實存否所必要者
    ，得為證據；刑事訴訟法第159 條第1 項、第159 條之2 定
    有明文。是被告以外之人於司法警察（官）調查中所為之陳
    述，依刑事訴訟法第159 條第1 項規定，係屬傳聞證據，原
    則上無證據能力，惟如該陳述與審判中不符時，其先前之陳
    述具有較可信之特別情況，且為證明犯罪事實存否所必要者
    ，依刑事訴訟法第159 條之2 規定，始例外認為有證據能力
    ；如該陳述與審判中相符時，因該陳述並不符合刑事訴訟法
    第159 條之2 有關傳聞例外之規定，故不得作為認定本案犯
    罪事實有無之證據，此時，當以其於審判中之陳述作為證據
    。至於所謂「前後陳述不符」之要件，應就前後階段之陳述
    進行整體判斷，以決定其間是否具有實質性差異，惟無須針
    對全部陳述作比較，陳述之一部分有不符，亦屬之。本件關
    於證人即被害人甲○○於警詢之陳述部分，因屬審判外之陳
    述，為傳聞證據，惟其陳述整體而言，核與其於原審審判中
    之證述相符，是甲○○於警詢中之陳述並不符合刑事訴訟法
    第159 條之2 有關傳聞例外之規定，不得作為認定本案犯罪
    事實有無之證據，並無證據能力，應以證人即被害人甲○○
    於審判中之證述作為證據。
二、被告以外之人於偵查中向檢察官所為之陳述，除顯有不可信
    之情況者外，得為證據；刑事訴訟法第159 之1 第2 項定有
    明文。偵查中對被告以外之人所為之偵查筆錄，或被告以外
    之人向檢察官所提之書面陳述，性質上均屬傳聞證據。惟現
    階段刑事訴訟法規定檢察官代表國家偵查犯罪、實施公訴，
    依法其有訊問被告、證人及鑑定人之權，證人、鑑定人且須
    具結，而實務運作時，檢察官偵查中向被告以外之人所取得
    之陳述，原則上均能遵守法律規定，不致違法取供，其可信
    度極高。本件證人甲○○、蔡慧美、顏宏全於偵查中，均以
    證人身分向檢察官具結所為之陳述，辯護人未曾提及檢察官
    在偵查時有不法取供之情形，亦無顯不可信之情況，依上說
    明，渠等於偵查中之證言均具有證據能力。
三、被告以外之人於審判外之陳述，雖不符刑事訴訟法第159 條
    之1 至之4 等4 條之規定，而經當事人於審判程序同意作為
    證據，法院審酌該言詞陳述或書面陳述作成時之情況，認為
    適當者，亦得為證據；刑事訴訟法第159 條之5 第1 項定有
    明文。查卷附之國軍高雄總醫院診斷證明書、證人顏宏全於
    警詢時之證述，雖不符刑事訴訟法第159 條之1 至之4 等傳
    聞例外之情形，惟經檢察官、被告及辯護人於原審及本院審
    理時表示同意作為證據使用，且經本院審酌該診斷證明書乃
    醫師依其專業知識，按病患實際就診之病歷紀錄所作成，具
    相當之客觀性及中立性，證人顏宏全於警詢之證述，亦無何
    非法取供等情形，均認為以之作為本案之證據亦屬適當，依
    法均具有證據能力。
貳、實體部分：
一、訊據上訴人即被告乙○○、丁○○（下稱被告乙○○、丁○○）均否認有強盜之犯行，辯稱：因乙○○在高雄縣鳳山市
    ○○○路「界揚超商」前，遭甲○○瞪了一眼並出言挑釁，
    心生不滿，纔與丁○○騎乘機車尾隨甲○○（及顏宏全）到
    「紅毛港遷村預定地」，嗣見甲○○獨自一人纔上前教訓，
    只有傷害而己，並沒有強盜拿走他的手機及手錶，而水果刀
    是在地上撿的，不是新買的云云。經查：
  (一)被告乙○○、丁○○究竟如何共同對甲○○強盜財物，業據
    甲○○於偵查及原審指述綦詳，核其所稱：「乙○○、丁○○往我這邊走過來，問我現在幾點，我說10點15分，乙○○
    就把刀子架在我脖子上，乙○○、丁○○把我拖到丁字路旁
    邊草叢，乙○○說要來求財，叫我不要動，我說沒有錢，乙○○、丁○○就打我，乙○○用刀子砍我，砍很多下，丁○○就拿鐵棍打我，乙○○說手機呢，我就把手機拿出來，丁○○就把手機搶走，乙○○又說手錶，因為我的手錶是勞力
    士，又是我的結婚紀念錶，我捨不得，動作有點慢，他們又
    打我，後來手錶被丁○○拿走，丁○○去騎車子，乙○○叫
    我不可以往後看，我動一下，他又砍我，他們就騎機車走了
    ，我纔發現我身上都是血」（偵查卷第44頁）；「乙○○、
    丁○○過來問我時間，我看一下錶說10點15分，他們趁我看
    錶時就將刀子架在我脖子上，將我拖到路邊草叢去，就開始
    搶我」、「刀子架在我脖子上，說小弟今天來求財，問我身
    上有沒有錢，我說沒有錢，乙○○就拿東西砍我，丁○○拿
    鐵棍打我，我說我只有手機而已，我將手機給他們，他們說
    還有沒有，乙○○說把手錶拿來，我就將手錶給丁○○，他
    們將我推到草叢裡，叫我面向裡面，我動作慢一點，他們就
    打我，後來丁○○就去騎機車，一起騎乘機車離開」、「乙○○、丁○○沒有對我搜身，只有叫我將值錢東西拿出來」
    （原審卷第102 至104 頁），前後大致相符。
  (二)被告乙○○、丁○○於警詢、偵查及原審均坦承，係由被告
    乙○○持扣案之水果刀砍傷甲○○、被告丁○○則係徒手毆
    打甲○○（警卷第10至13、20、21頁；偵查卷第16至18頁；
    原審聲羈卷第5 、6 頁），除被告丁○○有無另持鐵棍，尚
    有疑義而應為有利之認定外，其餘則與甲○○指述遭被告乙○○、丁○○攻擊之情節相符。且甲○○遭被告乙○○持水
    果刀砍擊及被告丁○○徒手毆打結果，確因此受有右肩胛骨
    開放性骨折及右肩撕裂傷等傷害，於96年2 月14日住院治療
    至同年月17日始出院，並於同年月15日進行復位併內固定手
    術之事實，有國軍高雄總醫院診斷證明書在卷可稽（警卷第
    51頁、原審卷第39頁），復有被告乙○○作案後丟棄嗣帶同
    警方在高雄縣鳳山巿五甲路四巷台電高分牛寮18號電線桿下
    起出之水果刀1 支扣案可佐。該支水果刀，係被告乙○○在
    前往「紅毛港遷村預定地」途中，在高雄縣鳳山巿五甲二路
    與南和街口之東急屋超商購買，復為被告乙○○、丁○○於
    警詢、偵查及原審所供認（警卷第12頁、偵查卷第16、18頁
    及原審聲羈卷第5 頁）。且刀刃上有血跡，並無生鏽、受損
    、缺口之痕跡，刀柄木質部分亦無磨損痕跡；刀刃上有「藤
    武郎別作」等字樣，復經原審勘驗無訛（原審第151 、152
    頁），確屬嶄新之物，並無缺陷破損，且無經受風吹雨打痕
    跡，顯非他人棄置之物，被告乙○○購買後持以作案，足認
    事前應有預定計劃，所辯砍傷及毆打只是教訓，刀子係在地
    上撿拾，並非新購云云，要無可採。
  (三)被告乙○○、丁○○對甲○○實施攻擊以前，即有表明係要
    拿取財物，因見甲○○稍有猶豫不捨之情，即加以攻擊並致
    甲○○不能抗拒，而強行取走手機及手錶等情，業經甲○○
    指述明確，已如上述。被告乙○○所辯拿手機係為防止甲○○報案云云，顯係故意避重就輕，並無可取。至於被告乙○○取得手機後，雖將之棄置於高雄縣鳳山巿南華路高速公路
    涵洞口往北邊坡上，然此係強盜後另認無使用價值而予拋棄
    ，屬於事後處分行為，不能以此而認其就該手機並無不法所
    有之意圖。又甲○○遭強盜之手錶為勞力士手錶，為結婚紀
    念錶（依其保證書所載係1992年11月購買），平日均配戴在
    其手上，當天確有配戴手上外出，被強盜後，有向其妻蔡慧
    美說明；該錶雖然曾經典當，但已贖回仍由甲○○平日配戴
    使用等情，復經甲○○之妻蔡慧美於偵查及原審證述明確（
    偵查卷第70頁；原審卷第110 至112 頁）。核與丙○○○○○○○○○於本院證述：該只手錶雖於94年5 月8 日以新臺
    幣35,000元典當，但於94年6 月4 日即已贖回（本院卷第93
    、94頁），係屬相符，復有勞力士手錶保證書、英明當鋪收
    當記錄在卷可憑（偵查卷第75頁、原審卷第40至42、198 、
    199 頁）。該只手錶既有特殊紀念價值，縱曾典當亦已贖回
    ，則仍由甲○○依其平日習慣加以配戴，應屬可信。參以甲○○自警詢起至偵審中，均始終陳稱被告乙○○、丁○○曾
    藉故詢問時間，其有看手錶確定後再予答覆「10點15分」，
    而警詢筆錄係在96年2 月15日17時製作，距案發不過10餘小
    時，當中還必須扣除夜間休息睡眠及醫院急救手術時間，甲○○接受員警詢問時猶驚魂未定，何來餘瑕深思熟慮，故意
    編造「詢問時間」說詞，以求凸顯其有配戴手錶之事實？故
    不能以甲○○之經濟情況非屬寬裕，且曾經以手錶典當變現
    ，而推認其當天有配載勞力士手錶之說為不可採。是被告乙○○、丁○○攻擊甲○○後，應如甲○○所述，除手機以外
    ，尚有強盜而取走其所配戴之勞力士手錶，堪以認定。而該
    只勞力士手錶雖未查獲，應係被告乙○○、丁○○於強盜後
    另為處分或予隱匿之結果，不能以此而為有利認定。
  (四)至於甲○○何以與顏宏全前往「紅毛港遷村預定地」？何以
    抵達後顏宏全另又離開，而將甲○○獨留該地？被告乙○○
    、丁○○並稍後即對甲○○實施本案之強盜行為，顏宏全在
    本案所扮演之角色為何，是否亦為共犯？以上各點，雖均有
    可疑之處。而顏宏全於警詢雖稱係被告乙○○誘其邀甲○○
    至「紅毛港遷村預定地」，然於偵審中即予否認（警卷第36
    至40頁、偵查卷第70、71頁、原審卷第96、97頁），能否遽
    予採信，已有疑問。且被告乙○○、丁○○均否認係與顏宏
    全認識或有串謀，能否僅依警詢所言即認定顏宏全為本案強
    盜之共犯，實有疑義。況檢察官經偵查後，既未將顏宏全列
    為本案之被告而對其一併提起公訴，本院依以上現有之卷證
    資料，亦認不宜將顏宏全認有共犯關係，應併敘明。
  (五)綜上所述，本件罪證明確，被告乙○○、丁○○共同攜帶兇
    器強盜之犯行，洵堪認定。
二、按刑法第321 條第1 項第3 款所謂之兇器，其種類並無限制
    ，凡客觀上足對人之生命、身體、安全構成威脅，具有危險
    性之兇器均屬之（最高法院79年台上字5253號判例參照）。
    扣案之水果刀係金屬製品，僅握把處為木柄，其刀刃鋒銳，
    被告乙○○以之強盜財物，客觀上對人之生命、身體、安全
    足以構成威脅，而具有危險性，自屬兇器。被告乙○○、丁○○聯手而同時以水果刀砍擊及徒手毆打方式攻擊甲○○，
    使其受有右肩胛骨開放性骨折及右肩撕裂傷等傷害，因而住
    院治療並進行復位併內固定手術，足見渠等手段至為兇猛殘
    暴，顯已致甲○○不能抗拒之程度。被告乙○○、丁○○在
    人勢上較優，且持有兇器，而甲○○僅單獨一人，又無任何
    器械在手，渠等實無須採取如此激烈手段，應認另有傷害之
    犯意。核被告乙○○、丁○○以上所為，係犯刑法第328 條
    第1 項強盜罪，而有同法第321 條第1 項第3 款攜帶兇器之
    情形，應論以同法第330 條第1 項攜帶兇器強盜罪，及刑法
    第277 條第1 項傷害罪。渠等所犯傷害罪部分，仍屬欲完成
    強盜目的而實施之強暴構成要件行為，與攜帶兇器強盜罪間
    ，有想像競合之裁判上一罪關係，應依刑法第55條規定，從
    一重論以攜帶兇器強盜罪。被告乙○○、丁○○就以上兩罪
    ，有犯意聯絡及行為分擔，均為共同正犯。查被告丁○○於
    94 年 間因傷害案件，經臺灣高雄地方法院判處有期徒刑4
    月確定，已於95年4 月17日易科罰金執行完畢，有臺灣高等
    法院被告前案紀錄表在卷可稽，其於執行完畢5 年內，故意
    再犯本件有期徒刑以上之攜帶兇器強盜罪，為累犯，應依刑
    法第47條第1 項規定加重其刑。
三、原審據以論處被告乙○○、丁○○罪刑，固非無見；惟：(一)
    甲○○雖指述被告丁○○持鐵棍，與被告乙○○、丁○○所
    供述之情節不符，應從較有利而認定被告丁○○僅係徒手毆
    打，已如上述，原審認定其係有持木棍攻擊甲○○，即有未
    合。(二)被告乙○○、丁○○強盜所得之財物，應包括手機及
    勞力士手錶，原審認定僅有勞力士手錶，而對手機部分不另
    為無罪之諭知，亦有未洽。(三)與甲○○同行至「紅毛港遷村
    預定地」而嗣又離開之顏宏全，並無積極證據足認有參與本
    案之強盜行為，且是否有與被告乙○○、丁○○事前謀議，
    亦有疑問，原審認定顏宏全亦屬共同正犯，實有不當。被告
    乙○○、丁○○上訴意旨，雖坦承傷害而仍否認強盜，雖無
    理由，惟原判決既有上述可議之處，自應由本院將原判決撤
    銷改判。爰審酌被告乙○○、丁○○正值壯年，不思以合法
    途徑獲取財物，竟於夜間在人跡少至之處，共同持水果刀攻
    擊甲○○而強盜，除造成甲○○之身體、心理傷害及財產損
    失，且亦嚴重危害社會治安，以甲○○所受傷害竟達開放性
    骨折而需手術住院之程度，被告乙○○、丁○○之手段至為
    兇殘，惡性實屬重大，犯後仍猶矯詞飾卸，並無悔意，非予
    重懲，難使罪責相當等一切情狀，被告乙○○仍如原審量處
    有期徒刑10年、被告丁○○仍如原審量處有期徒刑10年6 月
    ，以昭炯戒。扣案之水果刀1 支，為被告乙○○所有，且係
    供本案強盜犯罪所用之物，爰依刑法第38條第1 項第2 款規
    定宣告沒收。
據上論斷，應依刑事訴訟法第369 條第1 項前段、第364 條、第
299 條第1 項前段，刑法第28條、第330 條第1 項、第277 條第
1 項、第55條、第47條第1 項、第38條第1 項第2 款，刑法施行
法第1 之1 條，判決如主文。
本案經檢察官鄭銘謙到庭執行職務。
中　　華　　民　　國　　96　　年　　12　　月　　10　　日
                  刑事第五庭    審判長法  官  曾永宗
                                      法  官  任森銓
                                      法  官  王伯文
以上正本證明與原本無異。
如不服本判決應於收受本判決後10日內向本院提出上訴書狀，其
未敘述上訴理由者，並得於提起上訴後10日內向本院補提理由書
狀（應附繕本）「切勿逕送上級法院」。
中　　華　　民　　國　　96　　年　　12　　月　　10　　日
　　　　　　　　　　　　　　　　　　　書記官  黎  珍
附錄本判決論罪科刑法條：
刑法第330 條第1 項：
犯強盜罪而有第321 條第1 項各款情形之一者，處7 年以上有期
徒刑。
刑法第328 條第1 項：
意圖為自己或第三人不法之所有，以強暴、脅迫、藥劑、催眠術
或他法，至使不能抗拒，而取他人之物或使其交付者，為強盜罪
，處5 年以上有期徒刑。以前項方法得財產上不法之利益或使第
三人得之者，亦同。
刑法第321 條第1 項第3 款：
犯竊盜罪而有左列情形之一者，處6 月以上、5 年以下有期徒刑
：
  三  攜帶兇器而犯之者。
刑法第277 條第1 項：
傷害人之身體或健康者，處3 年以下有期徒刑、拘役或1 千元以
下罰金。
刑法施行法第1 條之1 ：
中華民國94年1 月7 日刑法修正施行後，刑法分則編所定罰金之
貨幣單位為新臺幣。
94年1 月7 日刑法修正時，刑法分則編未修正之條文定有罰金者
，自94年1 月7 日刑法修正施行後，就其所定數額提高為30倍。
但72年6 月26日至94年1 月7 日新增或修正之條文，就其所定數
額提高為3 倍。
